臺灣宜蘭地方法院民事簡易判決
                                    110年度宜簡字第241號
原      告  華南產物保險股份有限公司

法定代理人  陳文智  
訴訟代理人  朱成浩  
            林鼎鈞  
被      告  呂誌信  
訴訟代理人  吳信忠  
            劉晊宏  
上列當事人間侵權行為損害賠償事件，本院於民國110年12月30
日言詞辯論終結，判決如下：
　　主　文
被告應給付原告新臺幣貳萬伍仟捌佰陸拾肆元，及自民國一百一
十年七月九日起至清償日止，按週年利率百分之五計算之利息。
原告其餘之訴駁回。
訴訟費用被告負擔五分之一，餘由原告負擔。
本判決原告勝訴部分得假執行；但被告如以新臺幣貳萬伍仟捌佰
陸拾肆元為原告預供擔保後，得免為假執行。
　　事實及理由
一、原告起訴主張：被告於民國109年12月22日上午8時3分許駕
    駛車牌號碼000-0000號自用小客車（下稱被告車輛），於宜
    蘭縣○○市○○路000號附近時，因起駛時未禮讓行進中車輛先
    行，致撞損原告承保訴外人龍泉鄉有限公司所有並由訴外人
    黃紹卿所駕駛之車牌號碼000-0000號自用小客車（下稱系爭
    車輛）。經送廠修復後，系爭車輛支出必要修復費用共新臺
    幣（下同）113,480元（其中零件費用為70,922元、工資費
    用為42,558元），為此，爰依侵權行為及保險代位之法律關
    係提起本件訴訟等語，並聲明：被告應給付原告113,480元
    ，及自起訴狀繕本送達被告之翌日起至清償日止，按週年利
    率百分之5計算之利息。
二、被告則以：原告應就其所主張有利於己之事實負舉證之責，
    縱認被告應負肇事責任，應僅有3成過失責任，且原告請求
    之金額亦應扣除零件折舊等語，資為抗辯。並聲明：（一）
    原告之訴駁回。（二）願供擔保，請准宣告免為假執行。
三、得心證之理由：
（一）本件原告主張之前揭事實，業據其提出與所述相符之宜蘭
      縣政府警察局宜蘭分局進士派出所道路交通事故當事人登
      記聯單、道路交通事故現場圖、估價單、電子發票證明聯
      、行車執照等件影本為證，並經本院依職權向宜蘭縣政府
      警察局宜蘭分局調取道路交通事故調查卷宗，核閱現場圖
      及調查紀錄表等資料無訛，堪信為真實，惟被告仍以前詞
      置辯。
（二）按過失不法侵害他人之權利者，負損害賠償責任；汽車、
      機車或其他非依軌道行駛之動力車輛，在使用中加損害於
      他人者，駕駛人應賠償因此所生之損害，民法第184條第1
      項前段、第191條之2前段分別定有明文。次按起駛前應顯
      示方向燈，注意前後左右有無障礙或車輛行人，並應讓行
      進中之車輛行人優先通行，道路交通安全規則第89條第1
      項第7款亦有明定。又本件事故地點雖位於宜蘭縣凱旋國
      小之家長接送區，而非一般道路，然道路交通安全法規就
      汽車行駛時應盡之注意義務等規定，於非一般道路時，「
      原則上」應無不同，自非不得援引相關注意義務之規範，
      於非道路發生車輛碰撞時加以適用。經查，被告於警詢時
      陳述：伊於凱旋國小家長接送區左切起步時，與左方ATT-
      6629號車（即系爭車輛）右切發生擦撞（見本院卷第24頁
      ）等語，復參以被告車輛於交通事故後斜停於兩車道之間
      ，且發生碰撞時係被告車輛在前等情，有現場照片（見本
      院卷第29至31頁）在卷可佐，足見被告於起駛時，未禮讓
      左後方駛來之系爭車輛，即貿然向左駛出，且依當時情形
      被告並無不能注意左後方之來車之情事，竟疏未注意及此
      ，而與系爭車輛發生碰撞，依據前開規定，被告就本件事
      故之發生，自有起駛前未禮讓行進中車輛優先通行之過失
      甚明。是被告之過失與系爭車輛受有損害間既具有相當因
      果關係，則原告主張被告應負侵權行為損害賠償責任，自
      屬有據。
（三）第按負損害賠償責任者，除法律有規定或契約另有訂定外
      ，應回復他方損害發生前之原狀；損害賠償，除法律另有
      規定或契約另有訂定外，應以填補債權人所受損害及所失
      利益為限；被保險人因保險人應負保險責任之損失發生，
      而對於第三人有損失賠償請求權者，保險人得於給付賠償
      金額後，代位行使被保險人對於第三人之請求權；但其所
      請求之數額，以不逾賠償金額為限，民法第213條第1項、
      第216條第1項及保險法第53條第1項分別定有明文。復按
      不法毀損他人之物者，應向被害人賠償其物因毀損所減少
      之價額，為民法第196條所明定。所謂其物因毀損所減少
      之價額，非不得以修復費用為估定之標準，且應以必要者
      為限。查原告承保之系爭車輛係105年7月出廠，有行車執
      照影本在卷可憑（見本院卷第14頁），系爭車輛之修理既
      以新零件更換被毀損之舊零件，則原告以估價單所示之修
      理費作為損害賠償之依據，自應將零件折舊部分予以扣除
      。依行政院所頒「固定資產耐用年數表」及「固定資產折
      舊率表」之規定，【非運輸業用客車、貨車】之耐用年數
      為5年，依定率遞減法每年折舊1000分之369，另依營利事
      業所得稅查核準則第95條第6項規定「固定資產提列折舊
      採用定率遞減法者，以1年為計算單位，其使用期間未滿1
      年者，按實際使用之月數相當於全年之比例計算之，不滿
      1月者，以1月計」。查系爭車輛出廠日至事故發生日即10
      9年12月22日，實際使用月數為4年6個月，則系爭車輛依
      前開計算扣除零件折舊額後，零件費用應以9,169元為正
      當（計算式如附表所示），另加上修復系爭車輛之工資費
      用為42,558元，則系爭車輛所支出之必要修復費為51,727
      元（計算式為：9,169元＋42,558元＝51,727元），逾此部
      分，即屬無據。
（四）惟按損害之發生或擴大，被害人與有過失者，法院得減輕
      賠償金額或免除之，民法第217條第1項定有明文。此項規
      定之目的在謀求加害人與被害人間之公平，故在裁判上法
      院得以職權減輕或免除之（最高法院85年台上字第1756號
      判例意旨參照）。次按汽車行駛時，駕駛人應注意車前狀
      況，並隨時採取必要之安全措施，道路交通安全規則第94
      條第3項定有明文。觀以卷附道路交通事故現場圖、事故
      現場照片等事證，並與前揭證據資料參互析之，本件交通
      事故之發生，被告固有過失，惟觀以兩車之碰撞位置，被
      告車輛既已駛出原來車道，而黃紹卿猶未注意車前狀況而
      駕駛系爭車輛，不慎與被告車輛發生碰撞，堪認黃紹卿就
      本件交通事故之發生亦有過失。是本院審酌黃紹卿與被告
      之過失程度，認應由被告負擔百分之50過失責任，始屬衡
      平。因此，原告據此所得請求被告賠償之金額為25,864元
      （計算式為：51,727元50％＝25,864元，元以下4捨5入）
      。
（五）末按給付無確定期限者，債務人於債權人得請求給付時，
      經其催告而未為給付，自受催告時起，負遲延責任，其經
      債權人起訴而送達訴狀，或依督促程序送達支付命令，或
      為其他相類之行為者，與催告有同一之效力，遲延之債務
      ，以支付金錢為標的者，債權人得請求依法定利率計算之
      遲延利息，應付利息之債務其利率未經約定，亦無法律可
      據者，週年利率為百分之5，民法第229第2項、第233條第
      1項前段、第203條分別有明文規定。綜上所述，原告依據
      保險法代位求償及民法侵權行為之法律關係，請求被告給
      付25,864元，及自起訴狀繕本送達被告之翌日即110年7月
      9日起至清償日止，按週年利率百分之5計算之利息，為有
      理由，應予准許，逾此範圍之請求，則屬無據，應予駁回
      。　　　
四、本件事證已臻明確，兩造其餘攻擊防禦方法及所提證據，經
    核與本件判斷結果不生影響，爰不逐一論駁，附此敘明。
五、本件係就民事訴訟法第427條適用簡易程序所為被告敗訴之
    判決，依同法第389條第1項第3款規定，爰依職權宣告假執
    行。又被告陳明願供擔保請准宣告免為假執行，核無不合，
    爰酌定相當之擔保金額准許之。
六、訴訟費用負擔之依據：民事訴訟法第79條。　　
中　　華　　民　　國　　111 　年　　1 　　月　　20　　日
    　　　　　　　臺灣宜蘭地方法院宜蘭簡易庭
                                  法　官　許婉芳
以上為正本係照原本作成。
如不服本判決，應於送達後20日內，向本院提出上訴狀並表明上
訴理由，如於本判決宣示後送達前提起上訴者，應於判決送達後
20日內補提上訴理由書（須附繕本）。
如委任律師提起上訴者，應一併繳納上訴審裁判費。
中　　華　　民　　國　　111 　年　　1 　　月　　20　　日
　　　　　　　　　　　　　　　　　書記官  鄒明家
附表：零件折舊計算式（單位：新臺幣，元以下四捨五入）
折舊時間           金額
第1年折舊值        70,922×0.369=26,170
第1年折舊後價值    70,922-26,170=44,752
第2年折舊值        44,752×0.369=16,513
第2年折舊後價值    44,752-16,513=28,239
第3年折舊值        28,239×0.369=10,420
第3年折舊後價值    28,239-10,420=17,819
第4年折舊值        17,819×0.369=6,575
第4年折舊後價值    17,819-6,575=11,244
第5年折舊值        11,244×0.369×(6/12)=2,075
第5年折舊後價值    11,244-2,075=9,169